臺北高等行政法院裁定
　　　　　　　　　　　　　　　　　　 96年度訴字第01138號
原　　　告　甲○○
被　　　告　勞工保險局
代　表　人　乙○○（總經理）
上列當事人間因勞保事件，原告不服行政院勞工委員會中華民國
96年2月2日勞訴字第0950049917號訴願決定，提起行政訴訟。本
院裁定如下：
　　主  文
原告之訴駁回。
訴訟費用由原告負擔。
　　理  由
一、按「人民因中央或地方機關之違法行政處分，認為損害其權
    利或法律上之利益，經依訴願法提起訴願而不服其決定，或
    提起訴願逾3個月不為決定，或延長訴願決定期間逾2個月不
    為決定者，得向高等行政法院提起撤銷訴訟。」、「人民因
    中央或地方機關對其依法申請之案件，予以駁回，認為其權
    利或法律上利益受違法損害者，經依訴願程序後，得向高等
    行政法院提起請求該機關應為行政處分或應為特定內容之行
    政處分之訴訟。」行政訴訟法第4條第1項、第5條第2項分別
    定有明文。而此所謂行政處分，依訴願法第3條第1項規定，
    係指中央或地方機關就公法上具體事件所為之決定或其他公
    權力措施而對外直接發生法律效果之單方行政行為。其中，
    與法效性要素有關，而涉及行政處分之認定者，乃所謂「第
    二次裁決」與「重覆處分」之區別問題。查「第二次裁決」
    是指行政機關重新為實體上審查並有所處置，但並未變更第
    一次裁決之事實基礎及規制性結論，此等處置乃是一個新的
    行政處分，能夠獨立於第一次處分之外，作為一個獨立的行
    政爭訟對象；至行政機關以已有行政處分存在，不得任意變
    更或撤銷為原因，明示或默示拒絕當事人之請求，甚至在拒
    絕之同時為先前處分添加理由者，屬「重覆處分」，不生任
    何法律效果，僅係單純事實敘述，而非行政處分，不得對之
    提起行政爭訟。
二、本件被保險人吳一龍係於民國（下同）86年7月21日由巨為
    機械有限公司申報離職退保，嗣於86年8月8日因中暑合併多
    重器官衰竭死亡，其受益人（被保險人之父）即原告申請被
    保險人吳一龍之死亡給付，前經被告以86年11月4日86保給
    字第1012530號書函復原告，略以吳一龍死亡係退保後發生
    之事故，依勞工保險條例第19條規定不予給付，又吳一龍之
    死亡，已由原告以台北市日用品運送服務業職業工會之被保
    險人身分申領家屬死亡給付，經被告於86年9月5日核付在案
    等語。原告不服，循序申請審議及提起訴願，遞遭勞工保險
    監理委員會（下稱監理會）87年3月31日（87）保監審字第
    001號審議審定及行政院勞工委員會87年9月2日台87勞訴字
    第017622號訴願決定駁回在案。其後，原告於95年7月28日
    （被告收文日期）向被告陳情被保險人吳一龍為履行憲法上
    義務而入伍服役，仍應受勞工保險條例之保障等情，經被告
    以95年8月24日保給命字第09560591770號書函復原告，略以
    ：「．．說明：．．三、查令郎吳一龍先生於86年7月21日
    由巨為機械有限公司申報離職退保，其保險效力已於退保當
    日24時停止，其於86年8月8日於軍中受訓時身體不適送醫急
    救不治死亡，係退保後發生之事故，本局乃依上開條例規定
    ，核定所請不予給付。台端不服，向勞工保險監理委員會及
    行政院勞工委員會申請審議及提起訴願，均已駁回，台端未
    再提起行政訴訟，全案行政處分已告確定。台端陳請發給令
    郎死亡遺屬津貼，歉難同意。四、被保險人應召服兵役者，
    得繼續參加勞工保險，為勞工保險條例第9條第1項所明定。
    令郎於86年7月21日應召入伍，既未依上開規定辦理繼續投
    保手續，自不得以不知法令規定及本局未事先徵詢投保意願
    ，而要求重新審查發給給付。另上開條例第20條規定，．．
    惟查令郎係因中暑之突發事故死亡，亦核無該條例之適用，
    併予敘明。」等語。原告對被告95年8月24日上開書函不服
    ，循序申請審議及提起訴願，遞遭審議審定及訴願決定不予
    受理，遂向本院提起行政訴訟，請求撤銷被告95年8月24日
    保給命字第09560591770號書函及行政院勞工委員會96年2月
    2日勞訴字第0950049917號訴願決定，並訴請被告作成准予
    給付原告新台幣1,060,500元暨自91年1月1日起至清償日止
    ，按年息5%計算之利息。
三、經查，本件原告申請被保險人吳一龍之死亡給付，既經被告
    實質審核後，以86年11月4日86保給字第1012530號書函核定
    不予給付，而原告僅循序申請審議及提起訴願，並未於法定
    期間內提起行政訴訟，則原否准處分、審議審定及訴願決定
    即告確定。嗣原告於95年7月28日再次向被告申請吳一龍之
    死亡給付，乃就同一事件為第2次申請，然本件死亡給付之
    申請，前既經被告核定不予給付而告確定在案，被告95年8
    月24日保給命字第09560591770號書函之答復內容，亦僅係
    表明本件死亡給付之申請前經被告核定不予給付在案，並未
    重新形成或變更被告86年11月4日書函所為之否准處分，則
    原告據以申請審議、提起訴願及本件行政訴訟之被告95年8
    月24日保給命字第09560591770號書函，性質上，應屬學說
    上所稱之「重覆處分」，非「第二次裁決」，因此並不發生
    任何新的法律效果，亦非「就公法上具體事件所為對外直接
    發生法律效果」之單方行政行為，即難謂為行政處分。從而
    ，監理會及行政院勞工委員會以其非屬行政處分，而為申請
    審議及訴願不受理之決定，即無不合。原告復對之提起本件
    行政訴訟，顯非合法，應予駁回。又本件訴訟既不合法，其
    實體上之主張及陳述，自無庸審酌，附此敘明。
四、依行政訴訟法第107條第1項第10款、第104條，民事訴訟法
    第95條、第78條，裁定如主文。
中    華    民    國    96    年    8    月    29     日
                        第三庭審判長法  官  姜素娥
                                    法  官  楊莉莉
                                    法  官  曹瑞卿
上為正本係照原本作成。
如不服本裁定，應於送達後10日內向本院提出抗告狀（須按他造
人數附繕本）。
中    華    民    國    96    年    8    月    29     日
            　　　　　　　　　 　 　書記官  方偉皓
